【裁判字號】    95,易,1894
【裁判日期】    951228
【裁判案由】    誣告
【裁判全文】
臺灣板橋地方法院刑事判決              95年度易字第1894號
公  訴  人  臺灣板橋地方法院檢察署檢察官
被      告  甲○○
上列被告因誣告案件，經檢察官提起公訴（95年度偵字第15253號）
，本院依簡式審判程序判決如下：
    主  文
甲○○未指定犯人，而向該管公務員誣告犯罪，處拘役貳拾日，
如易科罰金，以參佰元折算壹日。
    事  實
一、甲○○明知其以妙德建材有限公司負責人名義簽發之如附表
    所示支票，乃於民國九十五年二、三月間，交付江賜真作為
    清償貨款之用，並未遺失，竟因認為江賜真交付之玉石品質
    不佳，於九十五年五月十八日前往位於臺北縣中和市○○路
    之合作金庫銀行雙和分行，偽稱上開支票遺失云云，申請掛
    失止付，並未指定犯人，向臺北縣政府警察局誣告上開支票
    遺失，報請該管司法警察機關偵查侵占遺失物罪嫌。嗣於九
    十五年五月十八日，自江賜真受讓系爭支票之乙○○持票為
    付款之提示，始循線查悉上情。
二、案經臺北縣政府警察局新店分局移送臺灣板橋地方法院檢察
    署檢察官偵查起訴。被告甲○○於本院準備程序進行中，就
    被訴事實為有罪之陳述，經告知簡式審判程序之旨，並聽取
    公訴人、被告之意見後，本院合議庭裁定由受命法官獨任進
    行簡式審判程序。
    理  由
一、上揭犯罪事實，業據被告於本院準備程序、審理時均自白不
    諱，核與告訴人江賜真於偵查中證述之情節相符（見偵查卷
    第二十八頁），另據證人乙○○於警詢中供陳明確（見偵查
    卷第七頁至第九頁），復有支票正反面影本、臺灣票據交換
    所退票理由單、掛失止付票據提示人資料查報表、票據掛失
    止付通知書、遺失票據申報書影本各一件在卷可稽（見偵查
    卷第十五頁至第十八頁），足認被告之自白與事實相符。從
    而本案事證明確，被告犯行堪予認定。
二、論罪科刑：
  (一)被告行為後，刑法第三十三條第五款及第四十一條第一項前
    段之規定，均於九十五年七月一日修正施行。就刑法三十三
    條第五款言之，被告所犯之刑法第一百七十一條第一項本身
    雖未修正，但在此次刑法及其施行法修正之前，依罰金罰鍰
    提高標準條例第一條前段之規定，其罰金部分之法定刑度為
    「銀元三千元（即新臺幣九千元）以下，銀元一元（即新臺
    幣三元）以上」；嗣刑法施行法第一之一條增訂：「中華民
    國九十四年一月七日刑法修正施行後，刑法分則所定罰金之
    貨幣單位為新臺幣；九十四年一月七日刑法修正時，刑法分
    則編未修正之條文定有罰金者，自九十四年一月七日刑法修
    正施行後，就其所定數額提高為三十倍，但七十二年六月二
    十六日至九十四年一月七日新增或修正之條文，就其所定數
    額提高為三倍」，此規定因屬前揭罰金罰鍰提高標準條例第
    一條但書所稱之「法律已依一定比率規定罰金或罰鍰之數額
    或倍數」，自應優先適用，另修正後刑法第三十三條第五款
    亦已將罰金刑調整為新臺幣一千元以上，以百元計算，故依
    修正後之標準換算，刑法第一百七十一條第一項之罰金刑已
    變更為「新臺幣九千元以下，新臺幣一千元以上」，二者就
    罰金之最高數額固無不同，惟最低數額部分則以修正前之規
    定較有利於被告。又關於易科罰金之折算標準，依修正前刑
    法第四十一條第一項前段及修正前罰金罰鍰提高標準條例第
    二條之規定，易科罰金係以銀元一百元以上三百元以下即新
    臺幣三百元以上九百元以下折算一日，若依修正後之規定，
    則以新臺幣一千元、二千元或三千元折算一日，二者相較之
    下，以修正前之規定較有利於被告。綜上所述，本案經本院
    綜合全部罪刑整體比較結果，修正後之規定並未較有利於被
    告，爰依刑法第二條第一項前段之規定，一體適用修正前之
    各規定論處。
  (二)核被告所為，係犯刑法第一百七十一條第一項之未指定犯人
    誣告罪。被告於所誣告之案件裁判確定前自白犯罪，應依同
    法第一百七十二條之規定減輕其刑。
  (三)爰審酌被告犯行有害司法偵查權之行使及發動，浪費司法資
    源，惟素行尚稱良好，且已坦承犯行之犯後態度等一切情狀
    ，量處如主文所示之刑，並諭知易科罰金之折算標準。
三、如不服本判決，得自收受送達之日起十日內，向本院提出上
    訴。
據上論斷，應依刑事訴訟法第二百七十三條之一第一項、第二百
九十九條第一項前段，刑法第二條第一項前段、第一百七十一條
第一項、第一百七十二條、修正前第四十一條第一項前段，罰金
罰鍰提高標準條例第一條前段、修正前第二條，判決如主文。
本案由檢察官丙○○提起公訴，經檢察官溫祖德到庭執行職務。
中    華    民    國    95    年    12    月    28    日
                  刑事第十庭    法  官  劉元斐
上列正本證明與原本無異。
如不服本判決，應於判決送達後十日內向本院提出上訴書狀 (應
附繕本)，上訴於臺灣高等法院。
                                書記官  郭玉芬
中    華    民    國    95    年    12    月    28    日
刑法第一百七十一條：
未指定犯人，而向該管公務員誣告犯罪者，處一年以下有期徒刑
、拘役或三百元以下罰金。
未指定犯人，而偽造、變造犯罪證據，或使用偽造、變造之犯罪
證據，致開始刑事訴訟程序者，亦同。
附表
┌─────────┬──────┬───────┬────┬──────┐
│發票人            │支票票號    │付款人        │票面金額│票載發票日  │
├─────────┼──────┼───────┼────┼──────┤
│妙德建材有限公司  │ＦＡ５９４６│合作金庫銀行雙│新臺幣二│九十五年五月│
│                  │４９９      │和分行        │萬七千元│十八日      │
└─────────┴──────┴───────┴────┴──────┘


司法院資訊處製作；財團法人民間司法改革基金會備份。
